【裁判字號】    97,易,508
【裁判日期】    970814
【裁判案由】    竊盜
【裁判全文】
臺灣屏東地方法院刑事判決               97年度易字第508號
公  訴  人  臺灣屏東地方法院檢察署檢察官
被      告  甲○○
上列被告因竊盜案件，經檢察官提起公訴（97年度偵字第3300號
），茲因被告就被訴事實為有罪之陳述，經告知簡式審判程序意
旨，並聽取公訴人及被告之意見後，本院合議庭裁定由受命法官
獨任依簡式審判程序審理，判決如下：
    主  文
甲○○無故侵入他人住宅，累犯，處有期徒刑月；又攜帶兇器
竊盜，累犯，處有期徒刑拾月；應執行有期徒刑壹年。
    事  實
一、甲○○有2 次因違反毒品危害防制條例而經法院判刑確定之
    紀錄，最近一次經有期徒刑執行完畢係因違反毒品危害防制
    條例案件，經臺灣高雄地方法院95年度簡字第4029號判處有
    期徒刑4 月確定，於民國96年5 月20日入監執行，旋因適用
    減刑條例，經同院96年度聲減字第380 號裁定減為有期徒刑
    2 月，於96年7 月20日期滿出監執行完畢。
二、詎其經前開有期徒刑執行完畢後5 年內，仍不知悔改，復基
    於無故侵入住宅及意圖為自己不法所有之竊盜犯意，於97年
    5 月16日上午7 時許，持可供兇器使用之拾得鐵棍1 支，至
    乙○○○位在屏東縣高樹鄉○○村○○路11之2 號之住處，
    利用該址後門未鎖牢之機會推門侵入，旋在屋內竊取乙○○
    ○所有之電腦主機、螢幕及鍵盤1 組，得手後置於其位在同
    路11之1 號，與上址相鄰之住處內，伺機變賣。嗣乙○○○
    於同日上午9 時40分許返家發現報警而查獲。
三、案經乙○○○訴由屏東縣警察局里港分局報告臺灣屏東地方
    法院檢察署檢察官偵查起訴。
    理  由
一、前揭犯罪事實，業據被告甲○○於本院審理時自白不諱，並
    經證人即告訴人乙○○○於警詢中證述綦詳，復有贓物認領
    保管單、查獲現場及贓物照片4 幀在卷可稽，被告甲○○自
    白竊盜及侵入住宅犯行，堪認與事實相符。本件被告犯罪事
    證已臻明確，應依法論科。
二、按刑法第321 條第1 項第3 款之攜帶兇器竊盜罪，係以行為
    人攜帶兇器竊盜為其加重條件，此所謂兇器，其種類並無限
    制，凡客觀上足對人之生命、身體、安全構成威脅，具有危
    險性之兇器均屬之，且祇須行竊時攜帶此種具有危險性之兇
    器為已足，並不以攜帶之初有行兇之意圖為必要，最高法院
    著有79年臺上字第5253號判例可資參照。前揭時地被告甲○
    ○為上開行為時所持鐵棍1 支，係以金屬材料製造，質材堅
    韌，造型厚實且易於握持運使，對於人體顯然具有危險性，
    為前開所稱之兇器。核被告甲○○所為，係犯刑法第306 條
    第1 項無故侵入住宅罪、第321 條第1 項第3 款攜帶兇器竊
    盜罪。又：
  (一)被告甲○○為達竊盜之目的而無故侵入他人住宅，所犯2 罪
    間有方法目的之關係，依我國實務、學說多年間已形成確信
    之通說見解，均認為94年2 月2 日修正公布前刑法第55條後
    段規定之牽連犯態樣，並與同條前段想像競合犯之要件迥然
    有別。茲94年2 月2 日修正公布，並於95年7 月1 日生效施
    行之刑法條文，既為立法者在前述想像競合犯與牽連犯等概
    念之內涵及適用對象已經多年實務運作而具體定義、區隔並
    形成普遍確信之背景基礎下，逕將原本第55條後段牽連犯之
    規定刪除，且未就同條前段想像競合犯之成立要件配合修正
    擴張，法院本於三權分立原則之分際，於適用法律時，自不
    得出爾反爾，任意擴張修法當時已經定義並為立法者所認識
    之規範內涵，將未經同步修法異動其成立要件之想像競合犯
    規定，逕套用於原本因成立牽連犯而排除想像競合犯適用之
    類型；同理，依我國憲政體制之設計，解釋法律既非立法權
    作用之一部，是立法者除在法律條文中以具體文字實現其所
    欲表彰立（修）法意旨，要難認有在明文規定之法律條文外
    ，另以所謂立法說明等不具形式意義法律性質之附款方式，
    將已經司法機關解釋定義並形成確信之法律概念推翻並代庖
    解釋之依據，申言之，前開修法後，既將犯一罪而其方法或
    結果之行為犯他罪名之牽連犯規定刪除，其以刑法第55條修
    正說明第二點所謂「至牽連犯廢除後，對於目前實務上以牽
    連犯予處理之案例，在適用上，則得視其具體情形，分別論
    以想像競合犯... 」云云，將想像競合犯擴張適用於原已經
    嚴予區隔之不同法律概念領域內，即屬無據，否則將何異鼓
    勵以擴張解釋方式，違背已經成文法律增刪界定之規範秩序
    ，附此敘明。
  (二)另本件被告為前揭行為時，其所犯2 罪均具備完整並可獨立
    區隔之主、客觀不法構成要件，應各自成立並論以數罪而分
    論併罰之。又被告甲○○前因違反毒品危害防制條例案件，
    經臺灣高雄地方法院95年度簡字第4029號判處有期徒刑4 月
    確定，於96年5 月20日入監執行，因適用減刑條例，經同院
    96年度聲減字第380 號裁定減為有期徒刑2 月，於96年7 月
    20日期滿出監執行完畢，有臺灣高等法院被告前案紀錄表、
    臺灣屏東地方法院檢察署刑案資料查註紀錄表各1 份在卷可
    按，其經有期徒刑之執行完畢，5 年內再因故意而犯有期徒
    刑以上之上開2 罪，均為累犯，應加重其刑。
三、爰審酌被告甲○○之年齡、品行、智識能力、犯罪手段、所
    得財物之價值、對於法益所生危害之程度，其為66年3 月16
    日出生、受有國中畢業教育程度、務農為業之人，有警詢年
    籍資料在卷可參，本件犯罪時年31歲，前除上開構成累犯要
    件之前案紀錄，已如前述，不再重複評價者外，另曾因違反
    毒品危害防制條例案件，經本院93年度易字第40號判處有期
    徒刑3 月確定，於93年6 月10日入監執行，93年9 月10日期
    滿出監執行完畢，有臺灣高等法院被告前案紀錄表及臺灣屏
    東地方法院檢察署刑案資料查註紀錄表各1 份在卷可按，素
    行欠佳，並考量其為竊盜而侵入他人住宅之犯罪動機，以侵
    入住宅犯竊盜罪之手段，犯罪所持兇器為鐵棍1 支，對於法
    益發生進一步遭侵害之危險程度，犯罪所得財物為電腦主機
    、螢幕、鍵盤1 組之價值，對於被害人住家安全及財產法益
    所生危害之情節，及其犯罪經查獲後，均能坦承犯行，犯後
    態度尚可等一切情狀，量處如主文所示之刑，並定其應執行
    之刑，以資儆懲。
四、扣案供被告本件犯罪使用之鐵棍1 支，除據被告甲○○於本
    院審理時堅稱係自上址後方拾得之物而非其所有，依現有卷
    證復不能證明為相異之認定，依其物之性質猶非違禁物或其
    他依法應沒收之物，爰不另為沒收之諭知，附此敘明。
據上論斷，應依刑事訴訟法第273 條之1 第1 項、第299 條第1
項前段，刑法第306 條第1 項、第321 條第1 項第3 款、第47條
第1 項、第51條第5 款，刑法施行法第1 條之1， 判決如主文。
本案經檢察官許英輝到庭執行職務
中    華    民    國    97    年    8     月    14    日
                    刑事第二庭  法  官  陳松檀
右正本證明與原本無異。
如不服本判決應於收受本判決後送達後10日內向本院提出上訴書
狀，其未敘述上訴理由者，並得於提起上訴後10日內向本院補提
理由書狀（均須按他造當事人之人數附繕本）「切勿逕送上級法
院」
中    華    民    國    97    年    8     月    14    日
                                書記官  黃佳惠
附錄本判決論罪之法條：
無故侵入他人住宅、建築物或附連圍繞之土地或船艦者，處1 年
以下有期徒刑、拘役或3 百元以下罰金。
無故隱匿其內，或受退去之要求而仍留滯者，亦同。
中華民國刑法第321條
犯竊盜罪而有左列情形之一者，處六月以上、五年以下有期徒刑：
一、於夜間侵入住宅或有人居住之建築物、船艦或隱匿其內而犯
    之者。
二、毀越門扇、牆垣或其他安全設備而犯之者。
三、攜帶兇器而犯之者。
四、結夥三人以上而犯之者。
五、乘火災、水災或其他災害之際而犯之者。
六、在車站或埠頭而犯之者。
前項之未遂犯罰之。


司法院資訊處製作；財團法人民間司法改革基金會備份。
